　　　　　　　　臺灣高等法院民事判決
原　　　告　乙○○
　　　　　　甲○○
共　　　同
訴訟代理人　劉承斌律師
複　代理人　王信凱
　　　　　　林素玉
被　　　告　丙○○
訴訟代理人　林培杰
上列當事人間因原告提起刑事附帶民事訴訟，請求侵權行為損害
賠償事件，經本院刑事庭移來，本院於94年7月19日言詞辯論終
結，判決如下：
    主    文
被告應給付原告乙○○新台幣壹佰壹拾玖萬壹仟零貳拾肆元，給
付原告甲○○新台幣貳佰拾捌萬貳仟零玖拾元及均自民國92年
12月16日起至清償日止，按週年利率百分之五計算之利息。
原告其餘之訴駁回。
本判決第一項所命之給付於原告乙○○以新台幣拾玖萬柒仟元
、原告甲○○以新台幣柒拾玖萬仟元分別供擔保後，得假執行
。但被告以新台幣壹佰壹拾玖萬壹仟零貳拾肆元及新台幣貳佰
拾捌萬貳仟零玖拾元預供擔保後，得免為假執行。
原告其餘假執行之聲請駁回。
    事    實
甲、原告方面：
一、聲明：
  (一)被告應給付原告乙○○新台幣（下同）3,661,609元及自起
    訴狀繕本送達翌日起至清償日止，依週年利率百分之五計算
    之利息。
  (二)被告應給付原告甲○○3,692,422元及自起訴狀繕本送達翌
    日起至清償日止，依週年利率百分之五計算之利息。
  (三)原告願提供擔保，請准宣告假執行。
二、陳述：
  (一)被告於民國92年1月18日飲酒後，血液中酒精濃度達186.94
    MG/DL（等同呼氣值0.9347MG/L），已達不能安全駕駛之狀
    態，仍駕駛車號8N-2553號自用小客車．自基隆市○○○○
    ○街搭載訴外人楊月娥、游雅惠、楊嘉惠，沿基隆市○○路
    由八斗子往基隆市區方向行駛；於行經基隆市○○路2號國
    立台灣海洋大學前限定時速四十公里之路段，仍以時速超過
    五十公里之高速行駛，且未保持隨時可以煞停之距離，亦未
    注意車前狀況，隨時採取必要之安全措施，自後追撞由原告
    乙○○所騎乘，搭載原告甲○○之車號LS2-020號重型機車
    ，使機車倒地起火燃燒，致原告乙○○受有右側硬腦膜上腔
    出血併顱骨骨折、左側遠端尺骨與撓骨開放性骨折、臉部裂
    撕傷之傷害，原告甲○○則受有臉部、背部、雙手、右下肢
    及左膝燒燙傷二至三度，約占全身面積百分之三十八之傷害
    。被告因上開過失行為，不法侵害伊之權利，自應對伊負侵
    權行為之損害負賠償責任。
  (二)原告因被告之侵權行為，得請求下列金額：
  1.關於醫療費用部分：
  (1)原告乙○○支出之醫療費為30,072元。
  (2)原告甲○○支出之醫療費為醫療費83,846元；將來復健之醫
    療費用為600,000元，合計為683,846元　　。
  2.關於減少勞動能力損失部分：
  (1)原告乙○○因被告之侵權行為造成勞動能力減少，依長庚紀
    念醫院林口分院函文回覆，原告乙○○左側遠端尺骨已被破
    壞，左腕功能遺有運動障礙，屬勞工保險殘障給付標準表障
    害項目第90項，殘廢等級為第11級，依各殘廢等級喪失或減
    少勞動比率表，其減少勞動能力程度為百分之三十八．四五
    ；骨折後已定型，如再接受復健治療，進步有限。原告乙○
    ○係68年5月24日出生，於案發當時即92年1月18日，年僅23
    歲，距勞動基準法第54條第1項第1款所定一般勞工60歲退休
    年齡，尚餘37年勞動年齡，依行政院勞工委員會所定最低基
    本工資15,840元及喪失勞動比例計算，扣除中間利息，原告
    乙○○得請求被告賠償減少勞動能力之損失為1,528,907 元
    。
  (2)原告甲○○依三軍總醫院函文回覆，原告甲○○之勞動能力
    減損約百分之二十。原告甲○○係68年1月8日出生，案發當
    時即92年1月18日，年僅24歲，距勞動基準法第54條第1項第
    1款所定一般勞工60歲退休年齡，尚餘36年勞動年齡，依行
    政院勞工委員會所定最低基本工資15,840元及喪失勞動比例
    計算，扣除中間利息，原告甲○○得請求被告賠償減少勞動
    能力之損失為781,823元。
  3.關於增加生活上需要之損害部分：
  (1)交通費：原告等因此次傷害住院、轉院、門診所支出之交通
    費，均為治療期間必需支出之費用，被告自應賠償原告乙○
    ○6,430元及原告甲○○20,170元之損失。且轉院治療之目
    的，係基於治療之目的、避免傷害加劇及維護生命所必要，
    當屬治療上之必要支出。
  (2)看護費：原告等住院期間需人看護而支出之看護費，亦屬必
    要支出之費用，被告亦應賠償原告乙○○65,100元及原告甲
    ○○6,400元之損失。
  (3)營養費：原告自車禍發生後，每遇氣候變化，即產生頭暈頭
    痛、筋骨酸痛等症狀，自有求助中醫藥材調養身體之必要，
    此皆屬因此車禍而增加之支出。分別原告乙○○支出7,600
    元、甲○○支出99,030元，亦得向被告請求賠償。
  (4)其他費用：原告甲○○因起訴請求賠償所負擔之診斷書費
    300 元，係因被告侵權行為所致，被告亦應負賠償責任。
    4.關於精神慰撫金部分：
  (1)原告乙○○骨折已定型，如接受治療，進步有限，足見其左
    手腕功能喪失，影響層面廣大，無法順利覓得適合之工作，
    身心確屬重大創痛。
  (2)原告甲○○正值25歲花樣年華，遭此變故，不僅現已接受超
    過十次以上之手術，開刀之疼痛、不便，且仍需再接受近十
    次之手術治療，開刀所造成之疼痛、時間之浪費、心理之壓
    力等，實非筆墨所能表於萬一，況對於燒傷後遺留之疤痕更
    難以釋懷，更須忍受旁人異樣眼光，痛不欲生。為此，原告
    乙○○及原告甲○○得各請求200萬元之精神慰撫金。
三、證據：
    提出：基隆市○○○道路交通事故證明書、照片7幀、長庚
    紀念醫院診斷證明書、役男複檢處理判定體位結果通知書、
    三軍總醫院診斷證明書、國軍基隆醫院收費收據、長庚紀念
    醫院醫療費用收據、國立台灣大學醫學院附設醫院收據、松
    鶴堂國藥號收據、蔡志明牙醫診所收據暨診斷證明書、廣仁
    西藥房收據、計程車收據、看護費收據、長庚紀念醫院證明
    書、統一發票、三軍總醫院收據、財團法人瑞芳醫院醫療費
    用收據、聖元蔘藥行收據、珍德藥行收據、三軍總醫院勞工
    保險殘廢診斷證明書、土地及建物所有權狀、在職證明、畢
    業證書、結業證書、資格證明書、房屋稅繳款書、成績單為
    證，並聲請囑託長庚紀念醫院林口分院及三軍總醫院鑑定原
    告喪失之工作能力及未來之復健醫療費用。
乙、被告方面：
一、聲明：
  (一)原告之訴駁回。
  (二)如受不利之判決，請准供擔保免為假執行。
二、陳述：
  (一)原告二人之病情正在復原中，其勞動能力損失不應以三軍總
    醫院及長庚紀念醫院林口分院之鑑定為準。
  (二)原告依汽車強制責任保險法之規定，分別領取516,116元及
    46萬元，應自損害賠償金額中扣除。且伊於本件刑事案件審
    理中，預先給付原告每人15萬元，合計30萬元賠償金，亦應
    予以扣除。
  (三)原告所支出之營養費非屬必要費用，不得向伊請求賠償。
  (四)對原告支出之醫療費用、交通費、看護費均不爭執。
  (五)就原告之身分屬地位及經濟情況而言，其各請求精神慰撫金
    200萬元為過高。
三、證據：
    提出：財產歸戶查詢清單、財政部臺灣省北區國稅局91、92
    年度綜合所得稅各類所得資料清單、臺灣基隆地方法院93年
    度促字第12657號支付命令為證。
丙、本院依職權調取本院92年度交上易字第583號公共危險案卷
    宗。
    理　　由
一、本件原告主張：被告於92年1月18日晚間飲酒後，血液中濃
    度達186.94MG/DL（等同呼氣值0.934MG/L），已達不能安全
    駕駛之狀態下，竟駕駛車號8N- 2553號自用小客車，搭載訴
    外人楊月娥、游雅惠、楊嘉惠，沿基隆市○○路由八斗子往
    基隆市區方向行駛，於19時26分許，行經基隆市○○路2號
    國立台灣海洋大學前限定時速40公里之路段時，仍以時速超
    過50公里之高速行駛，而當時視距均良好，路面無障礙物，
    並無不能注意之情事，惟被告未注意車前狀況，隨時採取必
    要之安全措施，且未保持隨時可以煞停之距離，竟自後追撞
    原告乙○○所騎乘，搭載原告甲○○之車號LS2-020號重型
    機車，該機車倒地起火燃燒，致原告乙○○受有右側硬腦膜
    上腔出血併顱骨骨折、左側遠端尺骨與撓骨開放性骨折、臉
    部裂撕傷之傷害，原告甲○○受有臉部、背部、雙手、右下
    肢及左膝燒燙傷二至三度，約占全身面積百分之三十八之傷
    害。因被告之侵權行為原告乙○○支出醫療費用30,072元，
    原告甲○○支出醫療費用83,846元，將來醫療費用600,000
    元；又依長庚紀念醫院林口分院函文稱：原告乙○○左側遠
    端尺骨已被破壞，左腕功能遺有運動障礙，屬勞工保險殘障
    給付標準表障害項目第90項，殘廢等級為第11級，減少勞動
    能力程度為百分之三十八．四五；骨折處骨頭已定型，如再
    接受復健治療，進步有限。原告乙○○係68年5月24日出生
    ，尚餘37年勞動年齡，依行政院勞工委員會所定最低基本工
    資15,840元及喪失勞動比例計算，扣除中間利息，原告乙○
    ○得請求被告賠償減少勞動能力之損失為1,528,907元。原
    告甲○○依三軍總醫院函文回覆勞動能力減損約百分之二十
    ，原告甲○○係68年1月8日出生，距勞動基準法第54條第1
    項第1款所定一般勞工60歲退休年齡，尚餘36年勞動年齡，
    依行政院勞工委員會所定最低基本工資15,840元及喪失勞動
    比例計算，扣除中間利息，原告甲○○自得請求被告賠償減
    少勞動能力之損失781,823元。另增加生活需要之損害，原
    告乙○○部分：交通費6,430元，看護費65,100元，營養費
    7,600元；原告甲○○部分：交通費20,170元，看護費6,400
    元，營養費99,030元，診斷書費300 元。再者，原告乙○○
    因本件車禍，身心遭受重創，左手腕功能完全喪失，影響層
    面廣大，無法順利覓得適合之工作，原告甲○○開刀超過十
    次以上，尚須續行開刀治療，造成疼痛及時間上之浪費，更
    須忍受旁人異樣眼光，原告二人身心所受痛苦巨大，各請求
    精神慰撫金2,000,000元等情，爰依民法第184條侵權行為之
    規定，求為命被告給付：(一)原告乙○○3,661,609元；(二)原
    告甲○○3,692,422元，及均自起訴狀繕本送達翌日起至清
    償日止，依週年利率百分之五計算之利息之判決（原告乙○
    ○另請求身分證及信用卡重新申請之費用4,199元，因非本
    件被告犯罪事實所生之損害，其依本件刑事附帶民事訴訟請
    求被告賠償，為不合法，另以裁定駁回）。
    被告則以：原告二人之病情正在復原中，其勞動能力損失不
    應以三軍總醫院及長庚紀念醫院林口分院之鑑定為準。又原
    告依汽車強制責任保險法之規定，分別領取516,116元及46
    萬元之部分，應自向伊請求之損害賠償中扣除。且伊於本件
    刑事案件審理中，預先給付原告每人15萬元，合計30萬元賠
    償金，亦應予以扣除。原告所支出之營養費非屬必要費用，
    不得向伊請求賠償云云，資為抗辯。
三、原告主張被告於前揭時地發生車禍，撞及原告乙○○所騎乘
    之機車倒地起火燃燒，致原告乙○○及後載之原告甲○○分
    別受有右側硬腦膜上腔出血併顱骨骨折、左側遠端尺骨與撓
    骨開放性骨折、臉部裂撕傷及臉部、背部、雙手、右下肢及
    左膝燒燙傷二至三度，約占全身面積百分之三十八之傷害。
    而被告於刑事法院審理時，因本件車禍已預先給付原告各15
    萬元，原告乙○○及甲○○又分別領取強制責任險理賠金
    516,116元及460,000元等事實，為兩造所不爭執（本院卷(二)
    第101頁），並據原告提出基隆市○○○道路交通事故證明
    書、照片、及長庚紀念醫院與三軍總醫院診斷證明書為證（
    見本院附民卷第15、17至20、22頁），自堪信為真實。
四、查被告於車禍後送醫時所採血液之酒精濃度達186.94MG/DL
    （相當於呼氣酒精濃度0.9347MG\L），有國軍基隆醫院血清
    免疫檢查報告單附卷可證（見臺灣基隆地方法院檢署92年偵
    字第1883號偵查卷第20頁）。又經送至基隆國軍醫院治療時
    ，經警觀察結果有語無倫次，含糊不清，意識模糊，注意力
    無法集中等情狀，亦有刑法第185條之3案件測試觀察紀錄表
    在卷可查（見前開偵查卷第21頁）；足徵被告於本案發生時
    ，有服用酒類已達不能安全駕駛動力交通工具而駕駛之情形
    無疑。又被告駕駛車號8N-2553號自用小客車，於前揭時地
    ，在速限40公里之路段，以時速超過50公里之高速行駛於市
    區道路，又疏未與前車保持隨時可以煞停之距離，及未注意
    車前狀況，自後追撞乙○○所騎乘之車號LS2-020號重型機
    車，使機車倒地起火燃燒等情，業據原告乙○○、甲○○迭
    次指述在卷，並有警製道路交通車故調查報告表及現場照片
    可稽（見前開偵查卷第23、33至52頁）。參酌道路交通車故
    調查報告表附現場圖所示，被告車輛遺留於現場之煞車痕分
    別長17.1公尺及13.4公尺，肇事後失控衝至對向車道，撞擊
    路旁車輛後始停止（見前開偵查卷第22頁），由此跡證研判
    ，被告肇事時時速應在50公里以上。又按汽車在同一車道行
    駛時，除擬超越前車外，後車與前車之間應保持隨時可以煞
    停之距離；汽車駕駛時，駕駛人應注意車前狀況，並隨時採
    取必要之安全措施；行車速度應依標誌或標線之規定，道路
    交通安全規則第93條、94條第1、3項分別定有明文。依警繪
    之道路交通事故調查報告表及現場照片所示，當時視距良好
    ，路面並無障疑物，自無不能注意之情形，詎被告竟疏未注
    意遵守上揭規定，因之肇事致原告受傷，自應負過失責任。
    本件車禍肇事責任，經送請台灣省基宜區車輛行車事故肇事
    委員會鑑定，亦認定：被告酒精濃度過量，駕駛自小客車行
    經管制號誌岔路口，超速且未注意車前狀況，致追撞前車，
    為肇事原因，乙○○駕駛重機車無肇事原因，有該會函覆之
    意見書可參（見本院卷(二)第23頁）。尤足認被告之過失行為
    與被害人乙○○、甲○○所受傷害間，具有相當因果關係。
    原告主張被告就本件事故之發生為有過失，應負侵權行為之
    損害賠償責任，即屬有據。
五、按因故意或過失，不法侵害他人者，負損害賠償責任；又不
    法侵害他人之身體或健康者，對於被害人因此喪失或減少勞
    動能力或增加生活上之需要時，應負損害賠償責任；不法侵
    害他人之身體、健康、名譽、自由、信用、隱私、貞操，或
    不法侵害其他人格法益而情節重大者，被害人雖非財產上之
    損害，亦得請求賠償相當之金額。民法第193條第1項及第
    195條第1項前段分別定有明文。查被告因違反道路交通安全
    規則，追撞原告乙○○所駕駛之機車倒地起火，使原告乙○
    ○及甲○○受傷，揆諸首揭規定，被告應負侵權行為損害賠
    償責任。茲就原告請求之金額，分別准駁如下：
  (一)關於醫療費用部分：
    原告乙○○、甲○○主張：因本件傷害支出之醫療費分別為
    30,072元及83,846元之事實，為被告所不爭執（見本院卷(二)
    第4 頁），並據原告提出醫療費用一覽表及收據為證（見本
    院卷(一)第145至148、162至178頁，附民卷第24至43、45、48
    至50、76 至101頁），經核均屬必要之醫療費用。又原告甲
    ○○主張因本件車禍被燒傷，疤痕須多次修補及復健之醫療
    費用，個人負擔部分尚須60萬元等語，提出三軍總醫院集逵
    字第094000467號函為證（見本院卷(二) 第67頁），亦為被告
    所不爭執（見本院卷(二) 第5頁），查三軍總醫院上開函件認
    原告甲○○個人負擔金額，約60萬元至80萬元，原告請求未
    來之醫療費60萬元，尚未超過上開估價金額，經核亦屬必要
    之醫療費用，均予以准許。
  (二)關於勞動能力減少之損失部分：
  1.原告乙○○主張：伊因本件車禍左側遠端尺骨已被破壞，左
    腕功能遺有運動障礙，經長庚醫院林口分院鑑定結果，屬勞
    工保險殘障給付標準表障害項目第90項，殘廢等級第11級，
    減少勞動能力程度為38.45%，伊係68年5月24日出生,  於車
    禍發生當時即92年1月18日，年僅23歲，距一般勞工60歲退
    休年齡，尚餘37年勞動年齡，以基本工資15,840元計算，扣
    除中間利息，得請求被告給付勞動能力減少之損失為
    1,528,907元等語。被告則抗辯：原告之病情正在回復中，
    不能以上開鑑定為準計算勞動能力之減少云云。
    (1)查原告乙○○，經長庚紀念醫院林口分院鑑定結果：「趙
      君（指乙○○）因左側遠端尺骨已破壞，左腕功能遺有運
      動障礙，符合勞工保險殘障姶付標準表障害項目第90項之
      規定」，有該院93長庚院法字第1131號函可據（見本院卷
      (一)第73頁），依勞工保險條例第53條附表所定殘廢給付標
      準表，殘廢第1級（精神遺有極度障害，終身不能從事任
      何工作，經常需醫療護理及專人周密護者）付給1,200 日
      殘廢給付，第2級（精神遺存高度障害終身不能從事任何
      工作，日常生活需人扶助者，）付給1,000日殘廢給付，
      第3級（精神遺存顯著障害，終身不能從事任何工作者）
      付給840日殘廢給付，本院認應以第3級為計算原告乙○○
      勞動能力減少比例之基準較為公平。依上開標準，原告乙
      ○○屬殘廢第11級，其給付標準為160日，與屬殘廢第3級
      之給付標準840日相較，應認原告乙○○喪失勞動能力之
      比例為19%（其計算式為：160÷840=0.19）。原告乙○○
      主張勞動能力減少之比例為38.45，尚嫌過高，應以19%
      為適當。被告雖辯稱原告乙○○之病情正在回復中，不能
      以上開鑑定為計算勞動能力減少之依據云云，惟查原告乙
      ○○病情恐無法完全治療，骨折處骨頭已定型，再接受治
      療進步有限，亦有上開長庚醫林口分院（94）長庚法字第
      0213號函可據（見本院卷(二)第88頁）。被告辯稱原告乙○
      ○之病情正在回復乙節，自無足取。
    (2)查原告乙○○係68年5月24日出生，有診斷證明書可稽（
      見本院卷第19頁），本件車禍發生時即92年1月18日為23
      歲7月又24日，距勞動基準法第54條第1項第1款所定一般
      勞工60歲退休年齡，尚餘36年4月6日勞動年齡，原告乙○
      ○主張尚餘36年勞動年齡，並請求自事故發生時起依霍夫
      曼式係數扣除中間利息，應予准許。依行政院所定最低基
      本工資15,840元計算，原告乙○○勞動能力減少之損害每
      月為3,010元（其計算式為：15,840元×19%=3,010元，元
      以下四捨五入），合計原告乙○○勞動能力減少之損害為
      755,538元（其計算式為：30,10元×12(月)×20.0000000
      = 755,538元，元以下四捨五入）。
  2.原告甲○○主張：伊因本件車禍勞動能力減少約20%等語。
    (1)查原告甲○○因本件車禍受有左膝燒燙傷二至三度，約占
      全身面積38%之傷害，經三軍總醫院鑑定結果，其勞動能
      力減少之程度約百分之20%，有三軍總醫院集逵字第
      0930021407號函可憑（見本院卷(一)第70頁）。被告雖辯稱
      原告甲○○之病情尚在回復中，不能以上開鑑定為計算原
      告甲○○勞動能力減少之依據云云，惟查原告甲○○無法
      以手術復原之疤痕，無法以金額核算，亦有上開三軍總醫
      院函可按。足認原告甲○○之勞動能力減少程度20%尚屬
　　　合理，被告辯稱原告甲○○之病情正在回復中，尚無證據
　　　以資證明，亦無足取。
    (2)查原告甲○○係68年1月8日出生，有勞工保險殘廢診斷書
      可據（見本院附民卷第164頁），本件車禍發生時即92年1
      月18日為24歲又10日，距勞動基準法第54條第1項第1款所
      定一般勞工60歲退休年齡，尚餘35年11月20日勞動年齡。
      原告甲○○主張尚有35年勞動年齡並請求自本件事故發生
      時起依霍夫曼係數扣除中間利息，應予准許。依行政院所
      定最低基本工資15,840元計算，原告甲○○勞動能力減少
      之損害每月為3,168元（其計算式為：15,840元×20%=
      3,168元），合計原告甲○○勞動能力減少之損害為
      781,374元（其計算式：3,168元×12(月) ×20.00000000
      = 781,374元，元以下四捨五入）。
  (三)關於增加生活上需要之損害部分：
  1.原告乙○○主張：伊於住院期間需人看護而支出看護費
    65,100元，又伊於出院後往返基隆市住處住長庚醫院門診治
    療期間，均須以計程車代步，共支出計程車費6,430元等語
    ，為被告所不爭執（見本院卷(二)第5頁），並有長庚醫院證
    明書、看護費收據、基隆市日昇計程車行之收據可憑（見本
    院附民卷第53至69頁）。原告甲○○主張：伊於住院期間需
    人看護而支出看護費6,400元，於出院時及出院後往返其基
    隆市住處至三軍總醫院治療，均須以計程車代步，共支出計
    程車費20,170元等語，亦為被告所不爭執（見本院卷(二)第5
    頁），並有看護費收據，基隆日昇計程車行及國軍基隆醫院
    附設民眾診療服務處之收據可憑（見本院附民卷第125至142
    頁）。經查原告受傷情形極為嚴重，已如前述，其二人住院
    期間顯無法自行處理日常生活起居，需有他人看護，而出院
    後亦需以計程車代步，始得回醫院門診，經核均屬因本件傷
    害而增加生活上需要之費用，應予准許。
  2.原告又主張：伊等自車禍發生後，每遇氣候變化，即產生頭
    暈頭痛、筋骨酸痛等症狀，自有求助中醫藥材調養身體之必
    要，原告乙○○共支出7,600元，原告甲○○共支出99,030
    元等語，提出美商亞洲美樂家有限公司統一發票、珍德藥行
    、聖元蔘藥行之收據為證（見本院附民卷第70至73、143至
    159頁）。經查其藥品內容為活力組合、護理凝膠、漂白劑
    、香皂、健康茶、中藥調養品、中藥補品等物，均無醫師證
    明，業經原告自認在卷（見本卷(一)第84頁），難認為增加生
    活上之必要支出，原告此部分之請求，自屬無據。
  3.原告甲○○另主張：伊因起訴請求賠償所負擔之診斷書費
    300元，係因被告侵權行為所致，被告亦應負賠償責任等語
    ，提出三軍總院收據為證（見本院附民卷第74、75、160頁
    ）。經查醫院診斷書費300元，係原告甲○○證明損害發生
    後其範圍所必要之費用，應認為損害之一部分，原告請求被
    告賠償，應予准許。
  (四)關於精神慰撫金部分：
    按人格權、人格法益或身分法益受侵害者，固得請求賠償相
    之金額，民法第195條定有明文，惟是否相當，應以加害行
    為之加害程度及被害人所受痛苦，斟酌加害人及被害人之身
    分、經濟地位等各種情形定之（最高法院47年台上字第1221
    號、51年台上字第223號判例參照）。查原告乙○○係二專
    畢業、甲○○係高職畢業，乙○○有房屋一間，土地一筆，
    擔任技術員（見本院卷(二)第151至153頁），已據原告自承在
    卷（見本院卷(二)第13頁），被告為五專畢業，91年收入
    240,622元，92年收入為159,000元（見本院卷(一)第84、135
    、136頁），並有稅務電子閘門財產所得調件明細表核閱屬
    實（見本院卷(一)第136頁），本院審酌原告因被告之傷害致
    受重傷，原告乙○○骨折處骨頭已定型，如再接受復健治療
    ，進步有限（見本院卷(二)第88頁長庚紀念醫院林口分院94長
    庚院法字第0213號函），原告甲○○精神及無法以手術修復
    之疤痕，無法以金額核算（見本院卷(二)第67頁三軍總醫院集
    逵字第094000467號函），其肉體、精神確受極大痛苦，不
    可言喻，及兩造之身分、地位、經濟狀況、職業、教育程度
    、本件傷害事件發生始末等一切情狀，認原告乙○○、甲○
    ○請求被告賠償非財身上之損害各2,000,000元，尚屬過高
    ，應予核減為原告乙○○1,000,000元、甲○○1,500,000元
    為適當。
六、以上合計，原告乙○○原得請求之金額為1,857,140元（其
    計算式為：30,072元+755,538元+65,100元+6,430元+
    1,000,000元），原告甲○○原得請求之金額為2,992,090元
    （其計算式為：83,846元+600,000元+781,374元+6,400元+
    300元+20,170元+1,500,000元=2,992,090元）。惟查原告於
    本院刑事法院審理中已各自被告取得15萬元之損害賠償，業
    據原告自認在卷（見本院卷(二)第101頁）。又保險人依強制
    汽車責任保險法規定給付之保險金，視為加害人或被保險人
    損害賠償之一部；加害人或被保險人受賠償請求時，得扣除
    之。強制汽車責任保險法第30條定有明文。查原告乙○○、
    甲○○已依上開規定向保險人分別取得保險金516,116元、
    460,000元，亦為原告所不爭執（見本院卷(二)第101頁），並
    有第一產業保險股份有限公司之起訴狀可據（見本院卷(一)第
    139頁）。原告於本件訴訟中得請求被告賠償之損害，均應
    扣除上開業經償之金額。是原告乙○○尚得請求被告賠償之
    金額為1,191,024元（其計算式為：1,857,140元-150,000元
    -516,116元=1,191,024元），原告甲○○尚得請求被告賠償
    之金額為2,382,090元（其計算式為：2,992,090元-150,000
    元-460,000元=2,382,090元）。
七、綜上所述，原告乙○○、甲○○請求被告分別給付
    1,191,024元、2,382,090元及均自本件起訴狀繕本送達之翌
    日即92年12月16日起，依週年利率百分之五計算之利息部分
    ，即屬應予准許，至超過部分之請求，即屬不應准許。又兩
    造關於本判決第二項所命之給付，既均陳明願供擔保，以代
    釋明，聲請宣告假執或免為假執行，經核均與規定相符，爰
    分別酌定相當之擔保金額併予准許。其餘假執行之聲請，因
    訴之駁回而失所附麗，不應准許。
八、至兩造其餘之攻擊或防禦方法及未經援用證據，經本院斟酌
    後，認為均不足以影響本判決之結果，無逐一詳予論駁之必
    要，併此敘明。
九、據上論結，本件原告之訴為一部有理由，一部無理由。依民
    事訴訟法第79條、第390條第2項、第392條第2項，判決如主
    文。
中　　華　　民　　國　　94　　年　　8　　月　　  2　　日
                  民事第十庭審判長法　官  黃熙嫣
                                  法　官　鄭傑夫
                                  法　官　劉清景
正本係照原本作成。
如不服本判決，應於收受送達後20日內向本院提出上訴書狀，其
未表明上訴理由者，應於提出上訴後20日內向本院補提理由書狀
（均須按他造當事人之人數附繕本）上訴時應提出委任律師或具
有律師資格之人之委任狀；委任有律師資格者，另應附具律師資
格證書及釋明委任人與受任人有民事訴訟法第466條之一第一項
但書或第二項（詳附註）所定關係之釋明文書影本。
中　　華　　民　　國　　94　　年　　8 　　月　　10　　日
　　　　　　　　　　　　　　　　　書記官  黃千鶴
附註：
民事訴訟法第四百六十六條之一（第一項、第二項）：
對於第二審判決上訴，上訴人應委任律師為訴訟代理人。但上訴
人或其他法定代理人具有律師資格者，不在此限。
上訴人之配偶、三親等內之血親、二親等內之姻親，或上訴人為
法人、中央或地方機關時，其所屬專任人員具有律師資格並經法
院認為適當者，亦得為第三審訴訟代理人。
